臺灣宜蘭地方法院刑事裁定
111年度秩字第39號
移送機關    宜蘭縣政府警察局宜蘭分局
被移送人    鄭啟佑




上列被移送人因違反社會秩序維護法案件，經移送機關於民國11
1年6月23日以警蘭偵字第1110015067號移送書移送審理，本院裁
定如下：
    主  文
鄭啟佑無正當理由攜帶具有殺傷力之器械，處罰鍰新臺幣貳仟元
。
    事實及理由
一、被移送人鄭啟佑分別於下列時、地有下列違反社會秩序維護
    法之行為：
（一）時間：民國111年6月14日下午2時50分許。
（二）地點：宜蘭縣宜蘭市縣○○路0號。
（三）行為：被移送人鄭啟佑於上開時間，在址設宜蘭縣宜蘭市
      縣○○路0號之本院內，竟無正當理由攜帶具有殺傷力之名
      片刀1把。
二、上開事實，有下列之事證足以證明，堪以認定：
（一）被移送人鄭啟佑於警詢時之供述。
（二）證人即臺灣宜蘭地方法院法警楊皓文於警詢中之證述。
（三）名片刀照片8張、監視器錄影翻拍畫面10張、犯行現場錄
      影擷取畫面6張。
三、按無正當理由攜帶具有殺傷力之器械、化學製劑或其他危險
    物品者，處3日以下拘留或新臺幣30,000元以下罰鍰，社會
    秩序維護法第63條第1項第1款定有明文。本條款之構成要件
    ，須行為人客觀上有攜帶具有殺傷力之器械、化學製劑或其
    他危險物品之行為，且該攜帶係無正當理由，因而有危害於
    行為人攜帶所處時空之安全情形，始足當之。依上開要件，
    判定行為人有無違反本條款非行，首須行為人有攜帶行為，
    次審酌該攜帶行為是否係無正當理由，再衡量行為人攜帶行
    為所處時空，因行為人於該時空有攜帶該類器械，而使該時
    空產生安全上危害；亦即，就行為人客觀上之攜帶行為，依
    其攜帶行為之目的，考量行為人攜帶當時言詞舉動、時間、
    地點、身分等因素，據以認定其是否已構成本條款之非行。
    又本條款所稱「無正當理由」，應指行為人若所持目的與該
    器械於通常所使用之目的不同，而依當時客觀環境及一般社
    會通念，該持有行為因已逾該器械原通常使用之目的及範疇
    ，致使該器械在客觀上因本具殺傷力之故，易造成社會秩序
    不安及存在不穩定危險之狀態，即屬之，當不以行為人是否
    已持之要脅他人生命、身體而產生實質危險為斷。復「開鋒
    」係指刀刃經磨製後具銳利度，而依該刀械之使用方法，能
    發揮正常使用功能者，謂具開鋒狀態；「殺傷力」係指對於
    人體具殺害或傷害之能力，亦即足以肇致他人生命或身體、
    健康遭受侵害之可能，但不以實際上已使他人發生死亡或受
    傷之結果為必要，有內政部警政署111年8月1日警署保字第1
    110130949號函暨所附內政部86年12月20日台（86）內警字
    第8670710號函1份存卷可佐。經查，未扣案之名片刀1把，
    為金屬製品，刀鋒呈尖銳狀，一邊開鋒，可為攻擊他人之武
    器等情，有該名片刀照片8張在卷可稽，是該名片刀足以傷
    害人之身體、生命，在客觀上足以對人之生命、身體、安全
    構成威脅，屬具殺傷力之器械無疑，本件被移送人雖一度辯
    稱：名片刀未開鋒，伊攜帶只是因為是紀念品云云，惟其於
    警詢時已自陳：伊出門前，太太要伊整理家門前的花圃，伊
    要拿名片刀去挖泥土、雜草根部，警察對伊的名片刀拍照，
    也有拍到刀上有泥土的痕跡等語，可見被移送人對於攜帶該
    名片刀之理由說詞前後不一，所辯已有可疑，且由該名片刀
    得挖掘泥土、雜草等用途以觀，亦足證被移送人明知該名片
    刀非屬單純未開鋒之紀念品，而係具銳利度，依刀械之使用
    方法，能發揮正常使用功能之已開鋒、具殺傷力之刀械無訛
    。是以，本件被移送人持上開具有殺傷力之名片刀1把，至
    不特定人得以自由出入洽公之本院，依一般社會通念，已對
    他人之生命、身體、安全構成相當威脅，亦足對公共秩序與
    社會安寧造成相當危險，是被移送人無正當理由攜帶具有殺
    傷力之器械之行為，堪以認定。
四、核被移送人所為，係違反社會秩序維護法第63條第1項第1款
    之無正當理由攜帶具有殺傷力之器械之規定之違序行為。爰
    審酌被移送人隨身攜帶具有殺傷力之名片刀1把之行為，對
    社會秩序及社會安寧造成潛在危害，所為殊值非難，惟考量
    其未持之傷人或為其他非法用途，衡酌其違序行為之危害情
    節，並兼衡被移送人於警詢中自陳家庭生活經濟情形為小康
    之生活狀況、大學畢業之智識程度，暨其否認違序行為之態
    度等一切情狀，爰量處如主文所示之處罰。
五、至未扣案之名片刀1把，雖為被移送人所有供其本案違反社
    會秩序維護法行為所用之物，業據其供陳在卷，然未扣案，
    被移送人於警詢時供稱：名片刀已丟棄等語，而無證據證明
    仍存在，且該名片刀非屬違禁物，爰不併予宣告沒入，附此
    敘明之。
六、依社會秩序維護法第45條第1項、第63條第1項第1款，裁定
    如主文。
中　　華　　民　　國　　111 　年　　8 　　月　　18　　日
                           簡易庭法  官  陳盈孜
以上正本證明與原本無異。
如不服本裁定，應於裁定送達後5日內，向本院提出抗告狀。（
應附繕本）
                                 書記官　林芯卉
中　　華　　民　　國　　111 　年　　8 　　月　　18　　日
附錄本案論罪科刑法條：
社會秩序維護法第63條第1項有左列各款行為之一者，處三日以
下拘留或新臺幣三萬元以下罰鍰：
一、無正當理由攜帶具有殺傷力之器械、化學製劑或其他危險物
    品者。
二、無正當理由鳴槍者。
三、無正當理由，攜帶用於開啟或破壞門、窗、鎖或其他安全設
    備之工具者。
四、放置、投擲或發射有殺傷力之物品而有危害他人身體或財物
    之虞者。
五、散佈謠言，足以影響公共之安寧者。
六、蒙面偽裝或以其他方法驚嚇他人有危害安全之虞者。
七、關於製造、運輸、販賣、貯存易燃、易爆或其他危險物品之
    營業，未經主管機關許可；或其營業設備及方法，違反法令
    規定者。
八、製造、運輸、販賣、攜帶或公然陳列經主管機關公告查禁之
    器械者。